【裁判字號】    99,訴,1421
【裁判日期】    991216
【裁判案由】    返還不當得利
【裁判全文】
臺灣臺南地方法院民事判決              99年度訴字第1421號
原      告  杜秀蘭
被      告  蔡素卿
上列當事人間請求損害賠償事件，經本院於民國99年12月2日言
詞辯論終結，判決如下：
    主  文
原告之訴駁回。
訴訟費用新臺幣壹萬零玖佰元由原告負擔。
    事實及理由
一、原告起訴主張：
  (一)原告與訴外人葉森茂原為夫妻關係，原告嗣於民國99年間對
    訴外人葉森茂起訴請求判決離婚，經鈞院以99年度婚字第13
    3號家事事件於99年8月24日判決准原告及訴外人葉森茂離婚
    確定在案。訴外人葉森茂在鈞院99年度婚字第133號離婚訴
    訟中坦承：「自蔡素卿長女未滿一歲即認為乾女兒，蔡素卿
    曾以所有坐落台南市○○區○○段48地號土地及其上2192
    建號門牌號碼台南市安平區○○○街82號建物，由被告（即
    訴外人葉森茂）於99年1月21日設定第二順位抵押權擔保債
    權新台幣（下同）100萬元予訴外人陳雋凱，以擔保被告（
    原告書狀誤載為原告）於99年1月20日向陳雋凱之借款」，
    且於該離婚事件中證人林憲平證稱：「被告（葉森茂）有跟
    五期的一個女孩的孩子及從美國回來的女子的小孩、另有一
    個孩子共有三個都叫被告爸爸」等語，由上可知被告於其自
    身財務窘迫時，竟提供房地予訴外人葉森茂，供其設定l00
    萬元抵押權給訴外人陳雋凱以擔保訴外人葉森茂之借款，依
    常情而言，二者關係非比尋常，且訴外人葉森茂並不定時給
    予訴外人即被告之女數千元扶養費，扶養迄今，亦曾請訴外
    人林憲平匯款2萬餘元為被告清償抵押貸款，亦徵被告與訴
    外人葉森茂在離婚前就有非比尋常、異於常情之交往，鈞院
    並據此為理由判決原告與葉森茂離婚，葉森茂亦未提起上訴
    ，是渠並不否認離婚判決所認定之事實。
  (二)婚姻係以夫妻之共同生活為其目的，配偶應互相協力保持其
    共同生活之圓滿安全及幸福，夫妻互守誠實義務，係為確保
    其共同生活之圓滿安全及幸福之必要條件，配偶因婚姻契約
    而互負誠實之義務，配偶之一方行為不誠實而與異性異於常
    情之交柱，依社會道德關念，當然足認破壞婚姻共同生活圓
    滿安全及幸福，且因違反婚姻契約之義務，而侵害配偶之身
    分法益，為此行為之一方與該異性，對於配偶之他方應構成
    侵權行為，有臺灣高等法院94年上易字第243號判決足稽。
    訴外人葉森茂在鈞院判決離婚前，確實與被告有異於常情之
    男女交往行為，且為原告與訴外人葉森茂判決離婚之原因，
    已如前述，其侵害配偶身分法益自屬情節重大，執此，原告
    自得依民法第195條規定請求被告賠償100萬元非財產上之損
    害。
  (三)並聲明：被告應給付原告100萬元。
二、被告之答辯：
  (一)伊未與訴外人葉森茂交往，訴外人葉森茂只是單純認伊之女
    兒為乾女兒，但並未長期扶養，僅於逢年過節或心算比賽、
    數學比賽有得獎時給紅包。訴外人葉森茂曾請訴外人林憲平
    匯款2萬餘元的部分，是當初伊有急用來不及繳貸款，遂向
    訴外人葉森茂週轉，後來伊亦將2萬餘元還給訴外人葉森茂
    。至於提供不動產給訴外人葉森茂抵押借款，則係因當初伊
    買房屋時，訴外人葉森茂有擔任房屋之連帶保證人，伊欠訴
    外人葉森茂人情，始同意提供不動產為擔保。
  (二)並聲明：請求駁回原告之訴。
三、本院依民事訴訟法第271條之1規定準用第270條之1規定，整
    理並協議兩造簡化爭點結果，兩造不爭執事項及爭執要點如
    下：
  (一)兩造不爭執事項：
  1.原告與訴外人葉森茂於64年間結婚，原告嗣於99年間對訴外
    人葉森茂起訴請求判決離婚，經本院以99年度婚字第133號
    於99年8月24日判決認定訴外人葉森茂之有責性較重，判決
    准原告及訴外人葉森茂離婚確定在案。
  2.訴外人葉森茂於本院99年度婚字第133號事件審理中承認自
    被告長女未滿一歲即認為乾女兒，並不定時給予數千元之金
    錢。
  3.被告曾提供其所有坐落臺南市○○區○○段48地號土地及其
    上同段2192建號、門牌號碼：臺南市安平區○○○街82號建
    物作為擔保物，於99年1月21日設定第二順位抵押權予訴外
    人陳雋凱，擔保債權總金額100萬元，以擔保訴外人葉森茂
    對訴外人陳雋凱之金錢借貸債務。
  (二)兩造爭執要點：
    原告依侵權行為法律關係、民法第195條，請求被告給付精
    神上損害賠償100萬元，是否有理由？
四、本院得心證之理由：
  (一)按當事人主張有利於己之事實者，就其事實有舉證之責任，
    民事訴訟法第277條前段定有明文。次按就侵權行為言，被
    害人應就行為人因故意或過失，不法侵害其權利之事實負舉
    證責任。最高法院著有70年度台上字第2550號判決要旨可資
    參照。查原告主張被告明知訴外人葉森茂有家庭，仍與葉森
    茂交往，並讓訴外人葉森茂扶養，被告有侵害原告家庭之侵
    權行為云云，惟為被告所否認，參酌民事訴訟法第277條之
    規定及前揭判決意旨，自應由原告就其主張被告有上開侵權
    行為乙節負舉證責任。
  (二)原告主張在其與葉森茂婚姻關係存續中，被告明知葉森茂有
    家庭，仍與葉森茂交往，侵害原告家庭云云，無非以葉森茂
    曾扶養被告之長女、被告曾提供其所有之房地作為抵押擔保
    物，以擔保訴外人葉森茂對訴外人陳雋凱之金錢借貸債務，
    可見被告與訴外人葉森茂有特殊關係為由，惟查:
  1.原告主張被告曾提供其所有之房地作為抵押擔保物，以擔保
    訴外人葉森茂對訴外人陳雋凱之金錢借貸債務，可見被告與
    訴外人葉森茂間有異於常情之交往云云，惟被告否認與葉森
    茂有異於常情之交往。查，被告對其曾提供其所有上開不爭
    執事項第3項所示之不動產擔保訴外人葉森茂對訴外人陳雋
    凱之金錢借貸債務等情，並不爭執，惟提供自己所有之不動
    產作為他人借款之擔保，或有多種原因，尚難自被告前揭行
    為逕認被告與訴外人葉森茂間有不正常之交往，原告復未提
    出其他證據以實其說，原告此部分之主張，尚難憑採。
  2.原告又主張訴外人葉森茂於另案本院99年度婚字第133號離
    婚事件審理中承認扶養被告長女云云，惟為被告所否認，辯
    稱訴外人葉森茂僅於逢年過節或小孩有得獎時給紅包，並非
    每月定時給扶養費等語。經查，據訴外人葉森茂於本院99年
    度婚字第133號99年5月11日言詞辯論期日所陳：「…我有乾
    女兒，現在國一，我有幫忙扶養，從一歲未滿就扶養他至今
    ，他生父姓林，有一次我去他家，他不找別人，我一去他就
    會找我，很明顯是有緣份，他父母親我都認識，乾女兒現在
    跟他母親住，房子是乾女兒母親買的，還有貸款十幾年要還
    ，這些事情我曾告訴女兒，女兒知情，偶爾每個月給乾女兒
    幾千元…」等語，僅能得知被告之長女為訴外人葉森茂之乾
    女兒，訴外人葉森茂會不定時給予被告長女幾千餘元，惟訴
    外人葉森茂不定時給予被告之長女金錢，其中可能有多項原
    因，尚無法據此推知被告與訴外人葉森茂間確有不法之交往
    ，原告以此項事實臆測被告與訴外人葉森茂間有不正常之交
    往，進而主張被告即有侵害原告家庭之侵權行為，自無可採
    。
  3.原告另主張本院99年度婚字第133號判決認定被告與訴外人
    葉森茂在原告及葉森茂離婚前即有非比尋常、異於常情之交
    往，並以因此判決准原告與訴外人葉森茂離婚云云，並提出
    該判決書影本為證，然觀諸本院99年度婚字第133號判決全
    文，該判決僅認定：「…被告（即訴外人葉森茂）自婚後兩
    造子女年幼時，與婚外女子有不正當之交往，次數甚多，並
    扶養婚外女子之子女，至少有三名婚外女子之子女認原告為
    義父，又曾為婚外女子清償房貸，違反夫妻忠誠義務，傷害
    原告對被告之信任甚深…」等語，可知該判決僅言訴外人葉
    森茂自婚後與多名女子有不正當之交往，違反夫妻忠誠義務
    ，並未認定訴外人葉森茂與本件被告有不正當交往之情形，
    原告此部分主張，與其所提出之證據不符，亦難採信。
五、依上開證據調查結果，原告主張被告有侵害原告家庭之侵權
    行為，均不可採。從而，原告依侵權行為法律關係、民法第
    195條，請求被告應給付原告精神上損害賠償100萬元，為無
    理由，應予駁回。
六、本件事證已明，兩造其餘主張、陳述，及未經援用之證據，
    均與本判決所為前開判斷不生影響，無庸逐一論述，附此敘
    明。
七、按訴訟費用，由敗訴之當事人負擔；法院為終局判決時，應
    依職權為訴訟費用之裁判，民事訴訟法第78條及第87條第1
    項分別定有明文。經核本件訴訟費用額為10,900元，應由敗
    訴之原告負擔，爰依上開規定確定原告應負擔之訴訟費用如
    主文第2項所示。
八、據上論結，本件原告之訴為無理由，依民事訴訟法第78條、
    第87條第1項，判決如主文。
中    華    民    國    99    年    12    月    16    日
                  民事第二庭    法      官  翁金緞
以上正本證明與原本無異。
如對本判決上訴，須於判決送達後20日內向本院提出上訴狀。如
委任律師提起上訴者，應一併繳納上訴審裁判費。
中    華    民    國    99    年    12    月    16    日
                                書記官  彭建山

司法院資訊處製作；財團法人民間司法改革基金會備份。
